臺灣臺北地方法院民事判決
109年度訴字第1096號
原      告  陳薩沙（原文名：SASHA ZIVANOVIC）

訴訟代理人  劉仁閔律師
            邱柏越律師
            林立律師  
被      告  胡青青  
訴訟代理人  康雲龍律師
上列當事人間請求損害賠償事件，原告就本院刑事庭108年度審
簡字第2321號偽造文書案件提起刑事附帶民事訴訟（109年度審
附民字第1817號），經本院刑事庭裁定移送前來，本院於民國10
9年12月1日言詞辯論終結，判決如下：
    主  文
被告應給付原告新台幣參萬元，及自民國一百零八年十二月二十
六日起至清償日止，按週年利率百分之五計算之利息。
原告其餘之訴駁回。
訴訟費用由被告負擔百分之二，餘由原告負擔。
本判決第一項得假執行；但被告如以新台幣參萬元為原告預供擔
保，得免為假執行。
原告其餘假執行之聲請駁回。 
    事實及理由
壹、程序部分：
一、按訴狀送達後，原告不得將原訴變更或追加他訴，但請求之
    基礎事實同一者，不在此限，民事訴訟法第255條第1項第2
    款定有明文。經查，本件原告起訴時原依民法第184條第1項
    前段、第2項、第185條、第179條等規定請求被告及訴外人
    陳莉婷連帶賠償新台幣（下同）120萬元，陳莉婷部分嗣經
    本院刑事庭以108年度審附民字第1817號刑事判決駁回在案
    ，有刑事附帶民事起訴狀、本院108年度審附民字第1817號
    刑事判決附卷可參（見本院108年度審附民字第1817號卷第7
    -10頁、第77-78頁），嗣於民國109年11月24日具狀追加、
    變更請求權基礎為民法第184條第1項前段、第2項、第19條
    、第195條規定，有本院109年12月1日言詞辯論筆錄、民事
    追加暨陳述意見狀在卷可憑（見本院卷第97頁、第80-83頁
    ），核原告所為上開聲明之變更，為基於其主張被告偽造原
    告姓名之同一基礎事實，揆諸上開規定，應予准許。
二、次按當事人或代理人應於書狀內簽名或蓋章。其以指印代簽
    名者，應由他人代書姓名，記明其事由並簽名，民事訴訟法
    第117條定有明文。原告於民事委任狀簽名，並經我國駐奧
    地利台北經濟文化代表處認證，且經受任人劉仁閔律師、邱
    柏越律師、林立律師於108年12月20日向本院提起本件刑事
    附帶民事訴訟，受任人並於刑事附帶民事起訴狀上蓋印，有
    刑事附帶民事起訴狀、委任狀存卷可查（見本院108年度審
    附民字第1817號卷第5-11頁），足認原告業經合法代理，先
    此敘明。
貳、實體部分：
一、原告主張：原告於103年5月間與陳莉婷共同創立達利餐飲有
    限公司（下稱達利公司），協議由原告以勞力、技術出資，
    取得達利公司1/3出資額，原告因此陸續於103年8月7日、9
    月2日取得共計120萬元之達利公司出資額，並擔任達利公司
    經理人。嗣於104、105年間，原告與陳莉婷於105年4月26日
    將達利公司名稱變更為達利國際顧問有限公司，然迄106年
    下半年，原告與陳莉婷關係生變，遂不再參與達利公司經營
    。嗣原告前往主管機關調閱達利公司登記文件時，發覺120
    萬元之出資額遭被告偽造股東同意書，移轉予陳莉婷。被告
    與陳莉婷未經原告授權，故意偽造原告簽名製作虛偽不實之
    股東同意書向台北市政府辦理變更登記，將原告出資額120
    萬元移轉至陳莉婷名下，致原告受有出資額120萬元之損害
    及姓名權之侵害。爰依民法第184條第1項前段、第2項、第1
    9條、第195條規定，請求被告賠償原告所受損害等語。並聲
    明：被告應給付原告120萬元，及自起訴狀繕本送達翌日起
    至清償日止，按年息百分之5計算之利息。願供擔保請准宣
    告假執行。
二、被告則以：原告與陳莉婷原為男女朋友關係，因而於登記達
    利公司出資額時，假勞力、技術出資入股之名義登記為達利
    公司出資人，但原告從未出資，亦無付出勞力、技術，原告
    並無損害可言等語資為抗辯。並聲明：原告之訴及假執行之
    聲請均駁回。如受不利判決，願供擔保請准宣告免為假執行
    。
三、原告起訴主張被告107年7月間於達利公司股東同意書上偽造
    陳薩沙之姓名，申請股東出資轉讓，經本院刑事庭以108年
    度審簡字第2321號簡易判決判處被告犯行使偽造私文書罪等
    情，為兩造所不爭執，並有達利公司股東同意書在卷足稽（
    見本院108年度審附民字第1817號卷第67頁），堪以採信。
四、本件之爭點為：㈠原告主張其因被告犯罪，受有轉讓出資額1
    20萬元之損害，有無理由？㈡原告主張其姓名權受損，請求
    精神慰撫金120萬元，有無理由？茲分別論述如下：
  ㈠原告主張其因被告犯罪，受有轉讓出資額120萬元之損害，有
    無理由？
　　⒈按因犯罪而受損害之人，以對於刑事被告及依民法負賠償
      責任之人請求回復其損害者為限，始得於刑事訴訟程序附
      帶提起民事訴訟，此為刑事訴訟法第487條第1項所明定。
      又按其請求回復之損害，以被訴犯罪事實所生之損害為限
      （最高法院60年台上字第633號、101年度台抗字第143號
      、99年度台抗字第869號、99年度台抗字第987號民事裁定
      參照）。原告根據被告被訴犯罪事實，所主張之損害是否
      存在或成立，乃原告之訴有無理由之問題，尚不影響原告
      在刑事訴訟程序中附帶為此請求。又所謂因犯罪而受損害
      ，包括因刑事被告之犯罪行為，致原告之財產權及非財產
      權受有損害在內（最高法院102年度台抗字第1001號民事
      裁判參照）。
　　⒉本院刑事庭108年度審簡字第2321號簡易判決認定之事實為
      ：被告與其女陳莉婷、訴外人陳莉媛於103年5月間合資成
      立址設台北市○○區○○路0段000號1樓之達利公司，惟為方
      便陳莉婷之友人陳薩沙（奧地利籍）居留在台灣工作與生
      活，遂於103年8月7日將陳薩沙登記為達利公司名義上之
      股東，又於104年6月間，胡青青與其女陳莉媛將渠等出資
      轉讓予陳莉婷，退出上開公司，不再擔任股東。詎被告未
      徵得陳莉婷與原告之同意，竟基於行使偽造私文書及使公
      務員登載不實之犯意，於107年7月17日某時，在台北市某
      處，於「達利國際顧問有限公司股東同意書」上偽簽陳莉
      婷與原告之署名，進而於107年7月19日，持之向台北市政
      府辦理公司變更登記程序，用以表示達利公司股東陳薩沙
      退股、其出資由陳莉婷全數承受，致不知情之承辦人員依
      前揭股東同意書之記載，將陳莉婷變更登記為達利公司之
      唯一股東，足以生損害於陳莉婷、原告及台北市政府商業
      司管理達利公司持股異動之正確性，有該判決附卷可查（
      見本院卷第13-17頁）。是依刑事判決認定之事實，原告
      僅為達利公司名義上之出資人，並無實際出資之情事，自
      無以勞力、技術出資之情，依被告被訴犯罪事實而觀，原
      告並無出資額之損害。從而，原告反於刑事判決認定之犯
      罪事實，主張其受有出資額之損害，並無理由。
  ㈡原告主張其姓名權受損，請求精神慰撫金120萬元，有無理由
    ？
　　⒈按姓名權受侵害者，得請求法院除去其侵害，並得請求損
      害賠償；不法侵害他人之身體、健康、名譽、自由、信用
      、隱私、貞操，或不法侵害其他人格法益而情節重大者，
      被害人雖非財產上之損害，亦得請求賠償相當之金額，民
      法第19條、第195條第1項前段分別定有明文。被告於達利
      公司股東同意書上偽簽原告姓名，持以向主管機關行使，
      當屬侵害人格法益而情節重大，原告請求被告賠償其姓名
      權受損之非財產上損害，即屬可採。
　　⒉按精神慰撫金數額之酌定，應斟酌實際加害情形、所造成
      之影響、被害人痛苦程度、兩造之身分、地位、經濟情形
      及其他各種狀況，以核定相當之數額（最高法院51年度台
      上字第223號、47年度台上字第1221號判決參照）。本院
      審酌被告侵害原告姓名權，係偽簽原告署名於達利公司股
      東同意書，持以行使，惟原告實際上並未出資達利公司等
      情狀，認原告得請求被告給付之精神慰撫金應以3萬元為
      適當，逾此數額之請求，尚屬過高，不應准許。
五、從而，原告依民法第19條、第184條第1項、第195條等規定
    ，請求被告給付3萬元及自刑事附帶民事起訴狀繕本送達翌
    日即108年12月26日起至清償日止，按週年利率5%計算之法
    定遲延利息，為有理由，應予准許，逾此部分之請求，則屬
    無據，應予駁回。
六、兩造陳明願供擔保，聲請宣告假執行或免為假執行，經核原
    告勝訴部分所命給付未逾50萬元，依民事訴訟法第389條第1
    項第5款，依職權宣告假執行，又被告陳明願供擔保，聲請
    宣告免為假執行，經核就前開原告勝訴部分，合於法律規定
    ，爰酌定相當之擔保金額宣告之。至原告敗訴部分，其假執
    行之聲請失其依據，應予駁回。
七、本件事證已臻明確，兩造其餘主張陳述及所提之證據，經本
    院斟酌後，認與判決結果不生影響，均毋庸再予論述，附此
    敘明。
八、訴訟費用負擔之依據：民事訴訟法第79條。
中　　華　　民　　國　　110 　年　　1 　　月　　15　　日
                  民事第八庭    法　官　林欣苑
以上正本係照原本作成。
如對本判決上訴，須於判決送達後20日內向本院提出上訴狀。如
委任律師提起上訴者，應一併繳納上訴審裁判費。
中　　華　　民　　國　　110 　年　　1 　　月　　15　　日
                                書記官  范煥堂